臺灣桃園地方法院行政訴訟判決　
110年度交字第509號
原      告  賴美妃  
被      告  桃園市政府交通事件裁決處
                      設桃園市○○區○○路00號7至8樓
代  表  人  張丞邦    住同上
訴訟代理人  黃一鳴律師
上列當事人間交通裁決事件，原告不服被告民國110年10月19日
桃交裁罰字第58-D69A90385號裁決，提起行政訴訟，本院判決如
下：
    主  文
原告之訴駁回。
訴訟費用新臺幣參佰元由原告負擔。
    事實及理由
壹、程序部分
一、本件原告不服被告於民國110年10月19日以桃交裁罰字第58-
    D69A90385號裁決書（下稱原處分）所為之裁決，向本院提
    起撤銷訴訟，依兩造書狀所述各節及卷內資料所示，本件事
    證已臻明確，本院認無經言詞辯論之必要，爰依行政訴訟法
    第237 條之7 之規定，不經言詞辯論而為判決。
貳、實體部分
一、事實概要：原告所有之車牌號碼000-0000號自用小客車（下
    稱系爭車輛），於110年8月23日17時5分許，行經桃園市○鎮
    區○○路0段000號前時，因於後車廂門外安裝腳踏車架致車牌
    遭遮掩，經桃園市政府警察局平鎮分局（下稱舉發機關）員
    警攔查並認其有「以安裝其他器具之方式，使不能辨識其號
    牌（加裝自行車架致使號牌無法辨識）」之違規行為，乃以
    掌電字第D69A90385號舉發違反道路交通管理事件通知單（
    下稱系爭舉發單）舉發其有違反道路交通管理處罰條例（下
    稱道交條例）第13條第1款規定，並載明應於110年10月7日
    前到案，系爭舉發單經實際駕駛人邱世民簽名後另送原告。
    嗣被告於110年10月19日仍認系爭車輛有「以安裝其他器具
    之方式不能辨識號牌」之違規事實明確，乃依道交條例第13
    條第1款規定，以原處分裁處車主即原告罰鍰新臺幣（下同
    ）3,000元，責令申請換領牌照或改正，原處分並於110年10
    月21日送達予原告。原告不服原處分，於110年10月27日向
    本院提起本件行政訴訟。
二、原告起訴主張：若行為人或實際駕駛人無法確定為何人時，
    如違規停車時車上無人或國道上高速行駛無法攔停，仍能將
    違規責任歸責予駕駛人。而本件駕駛人明確，且違規遭員警
    攔停時，駕駛人已在系爭舉發單上簽名。然而被告不對駕駛
    人處罰，卻處罰車主，並不合理等語。並聲明：原處分撤銷
    。
三、被告則以：
  ㈠按道交條例第7條第1項規定：「道路交通管理之稽查，違規
    紀錄，由交通勤務警察，或依法令執行交通稽查任務人員執
    行之。」、第13條第1款規定：「汽車行駛有下列情形之一
    者，處汽車所有人新臺幣二千四百元以上四千八百元以下罰
    鍰，並責令申請換領牌照或改正：一、損毀或變造汽車牌照
    、塗抹污損牌照，或以安裝其他器具之方式，使不能辨認其
    牌號。」。復按道路交通安全規則第11條第2項規定：「汽
    車號牌不得變造損毀、塗抹或黏貼其他材料、加裝邊框或霓
    虹燈、裝置旋轉架、顛倒懸掛或以安裝其他器具之方式使不
    能辨認其牌號，並不得以他物遮蔽，如有污穢，致不能辨認
    其牌號時，應洗刷清楚。但因應電子收費需要加裝邊框而未
    遮蔽號牌字號與圖案標示者，不在此限。」。
  ㈡依舉發機關110年11月17日平警分交字第1100039242號函所附
    採證照片，系爭汽車之車牌因車尾加裝自行車架，致無法辨
    識其車號，違規事實明確。
  ㈢原告主張罰車主不合理一節，惟道交條例第13條第1款之規定
    即係以汽車牌照可辨識性為中心所課予車主之義務。申言之
    ，汽車所有人對於維護汽車牌照之可辨識性，應對汽車牌照
    保持無不能辨識車牌號碼之作為義務，始得上路行駛。再參
    照交通部100年7月11日交路字第1000040775號函釋略以：「
    另關於條例第13條第1款之規定乙節，依該條款之明文，係
    指損毀、變造、塗抹污損或以安裝其他器具之方式，致使於
    正常視力、光線、距離及角度等之情況下，不能辨識其牌號
    時，則有該條款規定之適用」，則汽車號牌上之號碼若有經
    變造損毀或以安裝其他器具之方式使不能辨認之程度，衡諸
    汽車號牌之號碼乃辨識車籍、特定車輛之重要依據，為維護
    交通秩序及確保道路安全，對所有車輛在道路行駛狀況之規
    制、事後查究正確性等，均賴汽車所有人保持其車牌號碼在
    能加以清楚辨識之狀態，俾免汽車駕駛人圖隱匿牌號以規避
    管制或取締，甚至利用隱匿牌號之汽車從事違法犯紀之行為
    ，此為道交處罰條例第13條第1款規定理由之所在(參照臺灣
    新北地方法院107年度交字第10號行政訴訟判決、臺灣新竹
    地方法院108年交字第10號行政訴訟判決)。汽車所有人對於
    維護汽車牌照之可辨識性，係以狀態責任承擔行政義務，應
    對汽車牌照保持無不能辨識車牌號碼之作為義務，始得任由
    汽車上路行駛。系爭車輛因有「以安裝其他器具之方式不能
    辨識號牌」之情，該當道交條例第13條第1款規定所定要件
    ，原處分並無違誤等語置辯。並聲明：原告之訴駁回。
四、本件爭點：被告以車主即原告為處罰對象，是否適法正確？
五、本院之判斷：
  ㈠按汽車號牌不得變造損毀、塗抹或黏貼其他材料、加裝邊框
    或霓虹燈、裝置旋轉架、顛倒懸掛或以安裝其他器具之方式
    使不能辨認其牌號；汽車行駛有損毀或變造汽車牌照、塗抹
    污損牌照，或以安裝其他器具之方式，使不能辨認其牌號者
    ，處汽車所有人2,400元以上4,800元以下罰鍰，並責令申請
    換領牌照或改正，道路交通安全規則第11條第2項、道交條
    例第13條第1款分別定有明文。
  ㈡經查，原告所有之系爭車輛，於事實概要欄所載時、地，經
    舉發機關員警發覺有加裝自行車架之器具致使號牌無法辨識
    並攔停舉發之事實，此有舉發機關函文、員警職務報告、採
    證照片、系爭舉發單、原處分裁決書與送達證書、汽車車籍
    查詢、交通違規案件陳述書等在卷可憑（見本院卷第32至44
    頁）。
  ㈢原告對於系爭車輛客觀違規情事並不爭執，惟主張員警既係
    當場攔查，即應對實際駕駛人為舉發等語。然按汽車所有人
    擁有支配管領汽車之權限，對於汽車之使用方式、用途、供
    何人使用等事項，均得加以篩選控制並具體監督，是其仍具
    有對車輛之管理與使用應合於交通安全管理規範之公法上義
    務。再者，道交條例第13條之處罰對象，亦為汽車所有人，
    而非汽車駕駛人，是原告既為系爭車輛之所有人，縱其無安
    裝器具使號牌不能辨識之故意，亦顯未善盡上開監督管領系
    爭車輛之公法上義務，違規事證核屬明確。故員警將系爭舉
    發單提示供實際駕駛人邱世民簽名確認後，仍以汽車所有人
    即原告為舉發對象，被告亦以原處分對原告裁處，於法均無
    違誤。
六、綜上所述，系爭機車於事實概要欄所載時、地，確經員警發
    覺有安裝器具使不能辨識號牌之違規情事。被告依道交條例
    第13條第1 款及違反道路交通管理事件統一裁罰基準表等規
    定，裁處原告罰鍰3,000 元，並責令申請換領牌照或改正，
    經核並無違誤。原告訴請撤銷原處分為無理由，應予駁回。
七、本件事證已臻明確，兩造其餘攻擊、防禦方法及所提證據，
    經核均與判決結果不生影響，爰不一一論列，併此敘明。
八、本件訴訟費用額確定為第一審裁判費300 元，爰依行政訴訟
    法第98條第1 項規定，由敗訴之原告負擔。
中　　華　　民　　國　　111 　年　　3 　　月　　28　　日
                  行政訴訟庭　法　官　徐  培  元
上為正本係照原本作成。
如不服本判決，應於判決送達後20日內，向本院提出上訴狀並表
明上訴理由（原判決所違背之法令及其具體內容或依訴訟資料可
認為原判決有違背法令之具體事實），其未載明上訴理由者，應
於提出上訴後20日內向本院補提理由書（上訴狀及上訴理由書均
須按他造人數附繕本，如未按期補提上訴理由書，則逕予駁回上
訴），並應繳納上訴裁判費新臺幣750元。
中　　華　　民　　國　　111 　年　　3 　　月　　28　　日
                              書記官  吳  文  彤